【裁判字號】    95,交簡上,40
【裁判日期】    950817
【裁判案由】    公共危險
【裁判全文】
臺灣嘉義地方法院刑事判決            95年度交簡上字第40號
上  訴  人
即  被  告  乙○○
上列上訴人因公共危險等案件，不服本院嘉義簡易庭中華民國九
十五年四月二十八日九十五年度嘉交簡字第一九六號第一審判決
（聲請簡易判決處刑書案號：臺灣嘉義地方法院檢察署九十五年
度偵字第二七三三號），提起上訴，本院管轄之第二審合議判決
如下：
    主  文
原判決關於過失傷害及定執行刑部分均撤銷。
乙○○犯過失傷害罪，處有期徒刑貳月，如易科罰金，以銀元
佰元即新台幣玖佰元折算壹日。
其他上訴駁回。
駁回部分所處有期徒刑月，如易科罰金，以銀元佰元即新台
幣玖佰元折算壹日，與撤銷部分所處有期徒刑貳月，如易科罰金
，以銀元佰元即新台幣玖佰元折算壹日，應執行有期徒刑肆月
，如易科罰金，以銀元佰元即新台幣玖佰元折算壹日。緩刑貳
年。
    事  實
一、乙○○未領有汽車駕駛執照，其明知未領取汽車駕駛執照前
    不得駕駛汽車，仍於民國九十五年四月八日下午某時，在嘉
    義市○○街三八巷六七號九樓之一其住處內，飲用含酒精飲
    品之維士比一瓶，已因酒後欠缺通常之注意能力，不能安全
    駕駛動力交通工具，仍於當日下午三時三十分許，駕駛車牌
    號碼3W－8039號自用小客車，沿嘉義市○○路由西向東行駛
    ，途經編號農專二四分十五Ｄ電線桿前，本應注意汽車應在
    遵行車道內行駛及在劃有雙向二車道分向限制線之路段，不
    得駛入來車之車道內，而依當時天候晴、日間有自然光線、
    柏油路面、乾燥無缺陷、無障礙物、視距良好，並無不能注
    意之情事，竟疏未注意而將前開汽車部分車體駛入來車之車
    道內，適有甲○○駕駛車牌號碼RW－3848號自用小客車途經
    該處，而遭乙○○之前開汽車撞擊，致甲○○受有頭部外傷
    之傷害，乙○○於肇事後，於偵查犯罪職權之機關或公務員
    尚未查知其車禍之犯罪事實前，向至現場處理之嘉義市警察
    局第二分局新南派出所警員高玉璋主動告知其為肇事人，自
    首而接受裁判，並經警對乙○○施以呼氣酒精濃度測試結果
    ，高達每公升零點八七毫克，始悉上情。
二、案經乙○○自首及甲○○訴由嘉義市警察局第二分局報請臺
    灣嘉義地方法院檢察署檢察官偵查後，聲請簡易判決處刑。
    理  由
一、訊據上訴人即被告乙○○對於上揭時、地酒後駕車及肇事致
    告訴人甲○○受有前揭傷勢等情，於本院審理時自白不諱（
    本院卷第二九頁至第三二頁），並經告訴人於警詢時指訴綦
    詳（見警卷第五頁至第六頁），復有被告之酒精測定紀錄表
    、刑法第一百八十五條之三案件測試觀察紀錄表、嘉義市警
    察局第二分局製作之道路交通事故現場圖、道路交通事故調
    查報告表(一)、(二)、交通違規移置保管車輛收據、舉發違反道
    路交通管理事件通知單及現場照片六幀在卷可稽；而告訴人
    確受有頭部外傷之傷害，復有財團法人天主教聖馬爾定醫院
    診斷證明書一份附卷可憑（警卷第八頁）；按汽車應在遵行
    車道內行駛及在劃有雙向二車道分向限制線之路段，不得駛
    入來車之車道內，道路交通安全規則第九十七條第一、二款
    分別定有明文，查本件被告駕駛上揭自用小客車，行經該路
    段時，理應知悉並注意上開交通安全規則，以防止危險發生
    ，而依當時天候晴、日間有自然光線、柏油路面、乾燥無缺
    陷、無障礙物、視距良好等情狀，被告並無不能注意之情事
    ，竟疏未注意上揭規定，而將其前開汽車部分車體駛入來車
    之車道內，因而肇事，致被害人受有上述之傷害，足見被告
    於本件車禍確有違反上述交通安全規則至明，被告即不得因
    此解免其過失責任。又告訴人因本件車禍受有上開傷害，已
    如前述，被告過失行為與告訴人之受傷結果間，顯具有相當
    因果關係。綜上，本件事證明確，被告酒後駕車及過失傷害
    犯行，均堪以認定。
二、查被告行為後，前於九十四年二月二日公布之刑法業於九十
    五年七月一日施行，其中與被告本案應適用法條相關部分，
    計修正第二條、第六十二條、五十一條第五款、罰金額度（
    罰金罰鍰提高標準條例第一條前段、刑法施行法第一條之一
    第一項、第二項）、易科罰金折算標準（刑法第四十一條第
    一項前段、罰金罰鍰提高標準條例第二條）等刑法規範。按
    行為後法律有變更者，適用行為時之法律，但行為後之法律
    有利於行為人者，適用最有利於行為人之法律，現行刑法第
    二條第一項訂有明文。此條規定乃與刑法第一條罪刑法定主
    義契合，而貫徹法律禁止溯及既往原則，係規範行為後法律
    變更所生新舊法律比較適用之準據法，是刑法第二條本身雖
    經修正，但刑法第二條既屬適用法律之準據法，本身尚無比
    較新舊法之問題，應一律適用裁判時之現行刑法第二條規定
    以決定適用之刑罰法律，先予辨明。又以本次刑法修正之比
    較新舊法，應就罪刑有關之共犯、未遂犯、想像競合犯、牽
    連犯、連續犯、結合犯，以及累犯加重、自首減輕暨其他法
    定加減原因（如身分加減）與加減例等一切情形，綜其全部
    罪刑之結果而為比較，最高法院九十五年五月二十三日著有
    九十五年度第八次刑庭會議決議可資參照。經查：(一)被告行
    為時之刑法第六十二條規定：「對於未發覺之罪自首而受裁
    判者，減輕其刑。但有特別規定者，依其規定。」，至九十
    五年七月一日施行之刑法第六十二條則規定：「對於未發覺
    之罪自首而受裁判者，得減輕其刑。但有特別規定者，依其
    規定。」，比較修正前後之自首規定之法律效果，以修正前
    之規定「必減輕其刑」較修正後之「得減輕其刑」有利於被
    告。
    (二)被告行為時之刑法第四十一條第一項前段規定：「犯最重
    本刑為五年以下有期徒刑以下之刑之罪，而受六個月以下有
    期徒刑或拘役之宣告，因身體、教育、職業、家庭之關係或
    其他正當事由，執行顯有困難者，得以一元以上三元以下折
    算一日，易科罰金。」又修正前罰金罰鍰提高標準條例第二
    條（於九十五年七月一日修正刪除）規定，就其原定數額提
    高為一百倍折算一日，則本件被告行為時之易科罰金折算標
    準，最高得以銀元三百元折算一日，經折算為新臺幣後，應
    以新臺幣九百元折算為一日。惟九十五年七月一日施行之刑
    法第四十一條第一項前段則規定：「犯最重本刑為五年以下
    有期徒刑以下之刑之罪，而受六個月以下有期徒刑或拘役之
    宣告者，得以新臺幣一千元、二千元或三千元折算一日，易
    科罰金。」比較修正前後之易科罰金折算標準，以修正前之
    規定，較有利於被告。(三)再修正前刑法第五十一條規定：「
    數罪併罰，分別宣告其罪之刑，依左列各款定其應執行者：
    」，其中第五款規定：「宣告多數有期徒刑者，於各刑中之
    最長期以上，各刑合併之刑期以下，定其刑期。但不得逾二
    十年。」修正後刑法第五十一條第五款規定：「宣告多數有
    期徒刑者，於各刑中之最長期以上，各刑合併之刑期以下，
    定其刑期。但不得逾三十年。」比較結果，亦以修正前之規
    定較有利於被告。(四)綜合上述各條文修正前、後之比較，揆
    諸前揭最高法院決議及修正後刑法第二條第一項前段、後段
    規定之「從舊、從輕」原則，自應適用被告行為時之法律，
    即修正前刑法之相關規定及罰金罰鍰提高標準條例第一條前
    段規定，予以論處。
三、核被告所為，係犯刑法第一百八十五條之三公共危險罪及同
    法第二百八十四條第一項前段之過失傷害罪。被告無駕駛執
    照而駕車，應依道路交通管理處罰條例第八十六條第一項之
    規定加重其刑。被告於犯罪未被發覺前，於嘉義市警察局第
    二分局警員高玉璋到場處理時在場，表明係肇事車輛之駕駛
    人而自首，並坦承犯行進而接受裁判之情形，有自首情形紀
    錄表一份在卷可稽（見警卷第七頁），被告行為合乎自首之
    要件，就過失傷害罪行，應依修正前刑法第六十二條前段之
    規定，減輕其刑，並依法先加後減之。
四、原審以被告罪證明確，因予論罪科刑，固非無見。惟查：(一)
    被告過失傷害部分合於自首情形，原審就此部分漏未認定及
    予以減刑，應有未當。(二)被告於原審判決後，已與告訴人調
    解成立，並賠償新台幣五萬元，此有嘉義市東區調解委員會
    調解筆錄影本存卷足參（本院卷第五頁），原審就此部分未
    及審酌，即有未洽。綜上，被告上訴意旨，指摘原審未及審
    酌已與告訴人調解成立部分，為有理由。原審調查審理所認
    定之事實，斟酌被告品行、犯罪之動機、目的、手段、所生
    損害等一切情狀而為量刑，尤已將被告犯後態度列入考量之
    範圍，並依刑法第五十七條所定各款犯罪情狀之規定，在法
    定刑度內而為量刑，妥適反應其所認定之犯罪事實與全案情
    節，尚無失出。然本件被告上訴意旨，所為指摘既有理由，
    且有上開未當之處，自應由本院將原判決撤銷改判。爰審酌
    被告本應避免酒後駕車及無駕駛執照不得駕車等規定，並謹
    慎小心維護自身及參與道路交通者之安全，其竟疏於行車安
    全之注意義務因而肇事，致告訴人受傷，而有過失，惟被告
    犯後自首，嗣與告訴人調解成立並坦承犯行等一切情狀，量
    處如主文第二項所示之刑，併諭知易科罰金以銀元三百元即
    新台幣九百元折算一日之標準，並定其應執行之刑及易科罰
    金折算標準，以資儆懲。又被告行為後，法律有變更者，依
    修正後刑法第二條第一項規定，以適用行為時法為原則，惟
    如裁判時法有利於行為人，則例外的適用裁判時法，是修正
    後之規定係以適用行為時法為原則，因此原判決就公共危險
    部分雖未及比較適用，然上訴本院後，經比較新舊法，行為
    後之法律並非較有利於行為人，仍應適用行為時，原判決適
    用行為時法即無不當，自不構成撤銷之事由，附予敘明。
五、另按緩刑之宣告，本質上無異恩赦，雖具消滅刑罰權效果，
    惟立法意旨乃在藉由刑之執行猶豫，給予被告自新之機會，
    以避免短期自由刑之流弊（未及發揮刑罰執行效果，然受刑
    人已感染其他惡習，失輕犯者遷善機會），是否宣告緩刑，
    屬實體法上賦予法院得為自由裁量之事項，自應就行為人是
    否適具緩刑情狀，於裁判時本於一般法律原則綜合裁量（最
    高法院九十一年度台上字第五二九五號判決意旨參照），是
    其緩刑情狀之取捨，自應以「裁判時」情狀為要；是以緩刑
    之宣告，較諸本於「行為人刑法」、避免惡化行為人「行為
    時」法律地位等觀念，就刑罰法律於行為後變更而設之刑法
    第二條第一項從舊從輕原則意旨，既屬迥異，自無須依刑法
    第二條第一項為新舊法比較（最高法院九十五年第八次刑事
    庭會議決議參照）。查被告五年內未受有期徒刑之宣告，有
    臺灣嘉義地方法院檢察署刑案資料查註紀錄表及臺灣高等法
    院被告前案紀錄表各一份附卷可按，被告犯後自首，於審理
    時坦認犯行，並與告訴人調解成立，足見其深表悔悟，堪認
    係因一時失慮致罹刑典，經此偵查審判程序，當知所警惕，
    信無再犯之虞，本院認所宣告之刑，以暫不執行為適當，爰
    宣告緩刑二年，以啟自新。
據上論斷，應依刑事訴訟法第四百五十五條之一第一項、第三項
、第三百六十九條第一項前段、第三百六十四條、第二百九十九
條第一項前段，刑法施行法第一條之一第一項、第二項前段，刑
法第二條第一項前段、第一百八十五條之三、第二百八十四條第
一項前段、第七十四條第一項第二款、修正前刑法第六十二條前
段、第五十一條第五款、第四十一條第一項前段，道路交通管理
處罰條例第八十六條第一項，修正前罰金罰鍰提高標準條例第二
條，判決如主文。
本案經檢察官李志明到庭執行職務。
中    華    民    國    95    年    8     月    17    日
                  交通法庭  審判長法  官    沈福財
                                  法  官    卓春慧
                                  法  官    陳仁智
上列正本證明與原本無異。
本件不得上訴。
中    華    民    國    95    年    8     月    17    日
                                  書記官    李佳惠
附錄論罪科刑法條：
刑法第185條之3：
服用毒品、麻醉藥品、酒類或其他相類之物，不能安全駕駛動力
交通工具而駕駛者，處1年以下有期徒刑、拘役或3萬元以下罰金
。
刑法第284條第1項：
因過失傷害人者，處6月以下有期徒刑、拘役或500元以下罰金，
致重傷者，處1年以下有期徒刑、拘役或500元以下罰金。


司法院資訊處製作；財團法人民間司法改革基金會備份。
